【裁判字號】    99,抗,491
【裁判日期】    991221
【裁判案由】    聲明異議
【裁判全文】
臺灣高等法院臺中分院民事裁定           99年度抗字第491號
抗   告   人  大中華國際文教事業股份有限公司
法 定 代理人  蔡系
相   對   人  音象網路科技股份有限公司
兼法定代理人  馬志超
代   理   人  練家雄律師
              陳健律師
複 代  理 人  蔡其龍律師
上列抗告人因與相對人間聲明異議事件，對於中華民國99年10月
14日臺灣臺中地方法院99年度執事聲字第 133號所為裁定提起抗
告，本院裁定如下：
    主  文
抗告駁回。
抗告程序費用由抗告人負擔。
    理  由
一、相對人在原法院聲明異議意旨略以：相對人即債務人（下稱
    相對人）音象網路科技股份有限公司在商場上經營有成，聲
    譽卓著，並無任何隱匿、變賣財產之事實。抗告人即債權人
    （下稱抗告人）大中華國際文教事業股份有限公司既未釋明
    相對人有何「日後不能強制執行或甚難執行之虞」之事實，
    原法院司法事務官遽以99年度司裁全字第1928號裁定准許抗
    告人供擔保為假扣押之聲請，顯屬不妥，爰聲明異議等語。
    原法院審酌後，認相對人異議有理由，將該院司法事務官所
    為供擔保准為假扣押之裁定予以廢棄，並駁回抗告人在原法
    院假扣押之聲請。
二、抗告意旨略以：
  (一)原裁定依強制執行法第12條規定撤銷該院司法事務官所為裁
    定，與強制執行法規定不符：執行法院所審核者僅係執行名
    義形式上合法與否，至於實質當否，非執行法院審查範圍，
    又強制執行法第12條固規定債務人得聲明異議，惟得聲明異
    議事由以該條所定執行命令、方法或過程為限。本件相對人
    即債務人雖提起異議，然均係指摘假扣押裁定之不當，其程
    序上與強制執行法第12條規定有違，原執行法院未以裁定駁
    回相對人之異議，竟以抗告人釋明未盡為由，廢棄原司法事
    務官之裁定，原裁定顯屬違法。
  (二)本件經抗告人聲請查封相對人財產結果，僅查封到相對人公
    司部分動產，且明顯不足清償抗告人所受損害新台幣（下同
    ） 2,100萬元，甚至尚不足抗告人為聲請本件假扣押執行所
    提供之擔保 700萬元之價值，相對人雖聲稱其公司之資產足
    以清償，然經查封結果並未發現相對人有足夠資產足以清償
    本件債務，是抗告人之債權是否能獲確保，已非無疑，當然
    有聲請本件假扣押之必要。
  (三)民事訴訟法第 522條第1項、第523條第1項及第526條第1、2
    項所謂釋明，乃當事人提出證據，使法院產生薄弱之心證，
    相信其主張之事實大致可信之行為，有別於應為證明者，須
    提出之證據達於使法院產生強固心證，確信其主張為真實之
    程度，只須債權人有所釋明，縱未達到使法院產生薄弱之心
    證，相信其主張之事實大致可信之程度，亦屬「釋明不足」
    ，非全無釋明，如債權人陳明願供擔保或法院認為適當者，
    法院得定相當之擔保，命供擔保後為假扣押，可知法律要求
    債權人聲請假扣押時，應為舉證之程度甚低，此乃鑑於急迫
    性，通常難以期待債權人於聲請假扣押前，得提出債務人之
    全體財產變動狀況之證據，以資與聲請保全之債權比較，作
    為判斷日後有無不能或難予強制執行之虞，應考慮債務人之
    職業、資產、信用等狀況，綜合判斷之。本件相對人雖以其
    聲譽卓越，市場知名，體質良好，辯稱日後無不能強制執行
    或難以強制執行之虞，惟相對人已涉犯仿冒並侵害著作權之
    侵權情事，就其信用上自不足以作為判斷日後若受不利判決
    時，可能清償抗告人之債權，且衡以趨吉避凶人性，相對人
    亦可能於將來受不利益之判決前，預先脫產以逃避抗告人之
    執行，況目前假扣押強制執行之結果，並未有任何有礙相對
    人日常營運之情形，相對人竟仍以假扣押不當為由，對執行
    方法提出異議，足徵本件確有假扣押之必要，再本件抗告人
    於聲請保全時亦以擔保金預供擔保相對人因本件保全程予可
    能遭受之損害，應足以替代釋明之不足，而准予本件假扣押
    。
  (四)本件假扣押聲請，經原法院於99年7月29日以99年裁全字第1
    928號裁定准許，相對人遲至99年9月23日始提出聲明異議，
    已逾10日之不變期間，其異議自非合法，是原法院裁定撤銷
    原准予假扣押之裁定自有不當，應予廢棄。
三、經查：
  (一)本件抗告人向原法院聲請供擔保准為假扣押相對人之財產，
    經原法院司法事務官係於99年 7月29日酌定相當供擔保金額
    准為抗告人假扣押聲請之裁定，相對人係於99年9月3日收受
    假扣押裁定正本，並於99年 9月13日向原法院聲明異議等情
    ，有送達證書在原法院99司裁全字第1928號案卷、民事聲明
    異議狀附在原法院99年度執事聲字第 133號案卷為佐，相對
    人之聲明異議未逾法定10日異議期間，並無不合，抗告人指
    摘相對人聲明異議已逾法定10日期間，為不合法，自無理由
    。
  (二)按債權人就金錢請求或得易為金錢請求之請求，欲保全強制
    執行者，得聲請假扣押。假扣押，非有日後不能強制執行或
    甚難執行之虞者，不得為之。請求及假扣押之原因，應釋明
    之。前項釋明如有不足，而債權人陳明願供擔保或法院認為
    適當者，法院得定相當之擔保，命供擔保後為假扣押，民事
    訴訟法第522條第 1項、第523條第1項及第526第1項、第2項
    定有明文。再按假扣押非日後不能強制執行或恐難執行者不
    得為之，所謂不能強制執行，如債務人浪費財產，增加負擔
    ，或就其財產為不利益之處分，將成為無資力之情形等是，
    所謂恐難執行，如債務人將移住遠方或逃匿是也（最高法院
    19年抗字第 232號判例意旨參照）。次按又稱「釋明」者，
    係使法院就某事實之存否，得到「大致為正當」之心證，即
    為已足，與「證明」係當事人提出之證據方法，足使法院產
    生堅強心證，可以確信其主張為真實者，尚有不同，二者非
    性質上之區別，乃分量上之不同（最高法院96年度台抗字第
    585號、95年度台抗字第386號裁定意旨參照）。依上開說明
    ，雖足認假扣押之釋明與證明不同，惟按新修正民事訴訟法
    第526條第2項，係將「債權人雖未為前項釋明，如就債務人
    所應受之損害已供法院所定之擔保者，得命為假扣押」之規
    定，修正為「前項釋明如有不足，而債權人陳明願供擔保或
    法院認為適當者，法院得定相當之擔保，命供擔保後為假扣
    押」，以與同條第 1項規定「請求及假扣押之原因，應釋明
    之」相呼應。是請求及假扣押之原因，債權人如未先為釋明
    ，縱就債務人所應受之損害供法院所定之擔保者，亦不得命
    為假扣押，必因釋明而有不足，並經債權人陳明願供擔保或
    法院認為適當者，始得命供擔保後為假扣押（最高法院94年
    度台抗字第 156號民事裁定意旨參照），是以供擔保代釋明
    ，必因釋明有所不足時使得為之，若債權人並未為釋明時，
    自不得僅以供擔保代釋明，此與釋明僅須使法院有薄弱心證
    並不相佐，核先明。
  (三)經查，本件抗告人即債權人大中華國際文教事業股份有限公
    司聲請假扣押時，並未對相對人即債務人音象網路科技股份
    有限公司有何事實可認有日後不能強制執行或甚難執行之虞
    情事提出釋明，且在原法院將相對人音象網路科技股份有限
    公司提出之異議狀繕本送達抗告人即債權人表示意見時，及
    向本院提出抗告時，亦均未能就相對人「有何事實可認有日
    後不能強制執行或甚難執行之虞之情形」加以釋明，僅以本
    件假扣押強制執行查封結果顯未能清償 2,100萬元，甚至不
    足抗告人提供之擔保金 700萬元之價值，不能確保抗告人獲
    清償，當然有假扣押之必要，及本件只要使法院有薄弱心證
    信其主張之事實大致如此，即屬釋明不足，應准供擔保為假
    扣押等語，均屬聲請假扣押之理由範疇，難認其已就假扣押
    之原因盡前述法條規定釋明之責，其假扣押之聲請自不應准
    許。是本件原法院司法事務官以99年度司裁全字第1928號裁
    定為供擔保准予假扣押之裁定，既有未當，原法院因而廢棄
    原司法事務官之上開裁定，並駁回抗告人本件假扣押之聲請
    ，核無不合。抗告意旨仍執前詞，指摘原法院裁定不當，為
    無理由，應予駁回。
據上論結，本件抗告為無理由，依民事訴訟法第495條之 1第1項
、第449條第1項、第95條、第78條，裁定如主文。
中    華    民    國    99    年    12    月    21    日
                民事第六庭    審判長法  官  袁再興
                                    法  官  盧江陽
                                    法  官  陳賢慧
以上正本係照原本作成。
再為抗告應以適用法規顯有錯誤為理由。
如提起再抗告者應於裁定送達後10日內向本院提出抗告理由狀（
須按照他造人數附具繕本）並繳納抗告裁判費新臺幣1,000元，
同時委任律師或具有律師資格之關係人為代理人。
                                    書記官  吳麗琴
中    華    民    國    99    年    12    月    22    日
                                                      Ｖ

司法院資訊處製作；財團法人民間司法改革基金會備份。
